【裁判字號】    98,訴,1201
【裁判日期】    990412
【裁判案由】    強盜等
【裁判全文】
臺灣桃園地方法院刑事判決              98年度訴字第1201號
公  訴  人  臺灣桃園地方法院檢察署檢察官
被      告  甲○○
            戊○○
            丙○○
            辛○○
上四人共同
指定辯護人  本院公設辯護人陳瑞明
被      告  己○○
選任辯護人  徐建弘律師
上列被告等因強盜案件，經檢察官提起公訴（98年度偵字第2357
3 號），本院判決如下：
    主  文
甲○○、戊○○、辛○○意圖為自己不法之所有，結夥三人以上
，以強暴、脅迫至使不能抗拒，而取他人之物，各處有期徒刑捌
年。
丙○○意圖為自己不法之所有，結夥三人以上，以強暴、脅迫至
使不能抗拒，而取他人之物，累犯，處有期徒刑捌年肆月。
己○○收受贓物，處有期徒刑肆月，如易科罰金，以新臺幣壹仟
元折算壹日。緩刑年，緩刑期間付保護管束，並向指定之政府
機關、政府機構、行政法人、社區或其他符合公益目的之機構或
團體提供捌拾小時之義務勞務。被訴加重強盜部分無罪。
    事  實
一、丙○○前於民國86年間因重傷害案件，經法院判處有期徒刑
    2 年6 月確定，入監執行後，於92年12月31日縮短刑期假釋
    出監後，假釋期間付保護管束，保護管束期間至93年10月21
    日屆滿，假釋未經撤銷，未執行之刑視為執行完畢（於本案
    構成累犯）。
二、緣乙○○係一珠寶商，黃盛德（另由檢察官偵查中）因曾與
    乙○○交易，竟萌生歹念，而於98年10月14日前之某日，與
    甲○○、戊○○、丙○○、辛○○基於意圖為自己不法所有
    之犯意聯絡，在黃盛德所經營址設桃園縣觀音鄉○○路○ 段
    490 號之瑞昇建材工程有限公司（以下簡稱瑞昇公司）內謀
    議強盜乙○○之珠寶，約定由黃盛德出面佯以欲選購珠寶，
    約乙○○攜帶珠寶、錶飾至瑞昇公司供黃盛德挑選，俟乙○○抵達瑞昇公司後，即由甲○○、戊○○、丙○○、辛○○
    下手強取財物，得手後，再由黃盛德駕車接應逃離現場，強
    盜所得財物則由五人均分，甲○○、戊○○、丙○○、辛○○因利潤甚豐乃應允之。謀議既定，黃盛德本應依計劃行事
    ，然其女友庚○○於98年10月14日中午時分致電表示欲與之
    分手，黃盛德遂駕車至庚○○住處搭載庚○○，準備與庚○○商談分手一事，為恐無法依原訂計劃到場接應，遂於同日
    下午2 時29分起，以持用之0000000000號電話密集撥打其堂
    弟己○○所持用之0000000000號電話，請己○○至其與甲○○等人約定之地點等候載送甲○○等人離開，己○○雖不甚
    清楚黃盛德之用意，仍應允黃盛德之託。黃盛德乃於同日下
    午3 時41分許，以上開0000000000號電話撥打乙○○持用之
    0000000000號電話，向乙○○佯稱欲購買珠寶，經多次聯繫
    後，約定乙○○於同日下午6 時攜帶珠寶至瑞昇公司供其選
    購，乙○○不疑有他，應允依約前往。另一方面，黃盛德確
    定己○○答應駕車搭載甲○○等人後，即以電話撥打戊○○
    持用之0000000000號電話，告知戊○○事成之後逕聯絡己○○。嗣乙○○依約攜帶珠寶至瑞昇公司，發現黃盛德不在瑞
    昇公司內，遂於同日下午6 時8 分許撥打電話詢問黃盛德何
    時返回，黃盛德表示在瑞昇公司附近，要求乙○○在瑞昇公
    司等待，此時，戊○○、辛○○及丙○○即請乙○○至瑞昇
    公司2 樓稍等，未幾，甲○○持黃盛德所提供之殺傷力不明
    手槍1 枝（因手槍未扣案，無法鑑定是否為槍砲彈藥刀械管
    制條例列管之具殺傷力之槍枝）進入瑞昇公司2 樓喝令乙○○不許動，並拉槍機滑套讓子彈彈出以恫嚇乙○○，戊○○
    、丙○○、辛○○則以事先準備之膠帶捆綁乙○○雙手、雙
    腳，以此強暴、脅迫之方式至使乙○○不能抗拒，而任由戊○○等人強行搜刮其攜至瑞昇公司之香奈兒J12 鑽錶6 只、
    愛彼男鑽錶1 只、法蘭克穆勒男鑽錶1 只、江詩丹頓19 71
    女鑽錶1 只、伯爵男鑽錶3 只、勞力士男運動錶3 只、卡迪
    兒藍氣球男錶3 只、江詩丹頓男鑽錶1 只、蕭邦鏤空男鑽表
    1 只、K 金鑽石男手鍊2 條、1 克拉鑽戒18只、小鑽1 件共
    30克拉、支票2 張、18 mm 白珍珠10顆、支票1 張、身分證
    1 張、健保卡1 張、信用卡6 張、提款卡3 張、現金新臺幣
    （以下同）1 萬元、手機1 支及乙○○配戴之1 克拉鑽戒1
    只（以上財物據乙○○表示價值共約700 萬元）得手後，戊○○即於同日下午6 時22分許撥打電話給己○○確認等待位
    置後，即與甲○○、丙○○、辛○○坐上己○○駕駛之Q7-2
    733 號自用小客車逃離現場。
三、己○○接得甲○○、戊○○、丙○○、辛○○後，即依黃盛
    德指示駕車南下，並與黃盛德所駕駛車牌號碼1581-TT 號自
    用小客車（搭載其女友庚○○），在國道一號高速公路湖口
    休息站會合，甲○○即在湖口休息站將所使用之手槍交還黃
    盛德，戊○○則將強盜所得之財物交付黃盛德，並改搭乘黃
    盛德駕駛之自用小客車，其後，2 車繼續南下行駛，而於同
    日晚間8 時許駛至臺中市○○○○街54號前，黃盛德為酬謝
    己○○，乃取出戒指1 只交給己○○，而己○○至此雖已知
    前揭財物，係屬強盜所得贓物，仍基於收受贓物之故意，收
    受黃盛德交付之戒指1 只後離去。
四、嗣乙○○在甲○○、戊○○、丙○○、辛○○離開後，自行
    掙脫旋報警處理，經警循線查悉黃盛德等人涉有重嫌，乃對
    黃盛德等人所持用之行動電話進行通訊監察，進而於98年10
    月23日晚間9 時許，分別在屏東縣恆春鎮○○路510 號湖光
    山景樓前及其旁300 公尺處查獲藏匿中之甲○○、戊○○、
    丙○○、辛○○等人，並起獲戒指2 只；另己○○得知甲○○等人遭查獲後，於98年10月25日攜黃盛德交付之戒指1 只
    至桃園縣政府警察局大園分局偵查隊說明，始查悉上情。
五、案經桃園縣政府警察局大園分局報告臺灣桃園地方法院檢察
    署檢察官偵查起訴。
    理  由
壹、證據能力方面：
    本案所引用之供述及非供述證據，經本院依法踐行調查證據
    程序，檢察官、被告5 人、指定辯護人、選任辯護人均不爭
    執各該證據之證據能力，且亦查無依法應排除其證據能力之
    情形，是後述所引用證據之證據能力均無疑義，先予敘明。
貳、有罪部分：
一、被告甲○○、戊○○、丙○○、辛○○部分：
  (一)按強盜罪之構成，以其所實施之強暴、脅迫，已達於使人不
    能抗拒之程度為必要。所謂強暴脅迫手段，祇須抑壓被害人
    之抗拒，足以喪失其意思自由為已足，縱令被害人實際並無
    抗拒行為，仍於強盜罪之成立，不生影響，最高法院29年上
    字第3006號、20年非字第84號分別著有判例。又強盜罪之所
    謂「不能抗拒」，係指行為人所為之強暴、脅迫等不法行為
    ，就當時之具體事實，予以客觀之判斷，足使被害人身體上
    或精神上達於不能或顯難抗拒之程度而言（最高法院91年度
    台上字第290 號判決要旨參照）。
  (二)訊據被告甲○○、戊○○、丙○○、辛○○對於上揭事實均
    坦承不諱，核與證人即被害人乙○○於警詢、檢察官訊問時
    之證述相符，雖本案被告甲○○所持用之手槍1 枝並未扣案
    ，而無法鑑定是否為制式手槍、具有殺傷力之改造手槍或僅
    為玩具手槍，然槍枝擊發後動輒可以使人喪失生命或造成身
    體極大之傷害，此亦為吾人所知，而黃盛德之所以提供槍枝
    予被告甲○○供為犯罪工具，其目的即在藉一般人對槍枝之
    畏懼、不敢貿然抗拒之心理狀態，使其犯行較易達成，此由
    證人乙○○見被告甲○○出示槍枝後，僅能任由被告戊○○
    等人將其手腳捆綁，益徵證人乙○○處於當時之情況，客觀
    上實已喪失意思自由，而達於不能抗拒之程度甚明。此外，
    復有證人乙○○持用之0000000000號、被告己○○持用之00
    00000000號電話通聯紀錄各1 份，及本案查獲被告甲○○、
    戊○○時，起出證人乙○○遭強盜之戒指2 只可資佐證，足
    徵被告甲○○、戊○○、丙○○、辛○○前開任意性自白確
    與事實相符，可以採信，被告甲○○、戊○○、丙○○、辛○○前揭加重強盜犯行均堪認定。
二、被告己○○部分：
    訊據被告己○○對於收受贓物之犯行坦白承認，而被告己○○自黃盛德處收受之戒指1 只，確係證人乙○○遭強盜之財
    物，亦據證人乙○○於警詢時證述明確在卷，足認被告己○○前開任意性自白確與事實相符，可以採信，其所涉收受贓
    物犯行，亦堪認定。
三、論罪科刑部分：
  (一)被告甲○○、戊○○、丙○○、辛○○部分：
    1.核被告甲○○、戊○○、丙○○、辛○○所為，均係犯刑
      法第330 條第1項之結夥三人以上強盜罪。
    2.被告甲○○、戊○○、丙○○、辛○○4 人與黃盛德間，
      就前開加重強盜犯行，具有犯意聯絡及行為分擔，均為共
      同正犯。
    3.又被告丙○○有事實欄所示之科刑及執行紀錄，有卷附臺
      灣高等法院被告前案紀錄表1 份可稽，其受有期徒刑之執
      行完畢後，5 年以內故意再犯有期徒刑以上之本罪，為累
      犯，應依刑法第47條第1 項之規定加重其刑。
    4.爰審酌被告甲○○、戊○○、丙○○、辛○○正值青壯之
      年，不思循合法途徑取得財富，竟思強盜被害人財富獲取
      暴利，本案雖未對被害人之身體造成傷害，然已致被害人
      心理上極度之恐懼，並嚴重危害社會秩序，所生之危害甚
      鉅，被害人財產上之損失亦相當慘重，兼衡被告甲○○、
      戊○○、丙○○、辛○○等人之素行、犯罪手段，暨犯後
      尚能坦承犯行之態度等一切情狀，分別量處如主文第一、
      二項所示之刑，以資懲儆。
    5.末查，共犯黃盛德所提供被告甲○○使用之手槍1 枝，雖
      堪認係共犯黃盛德所有，供本件加重強盜犯行所用之物，
      惟並未扣案，復查無其他積極證據證明其現仍存在，為免
      日後執行困難，爰不宣告沒收。至本案查扣之行動電話、
      SIM 卡、運動鞋等物，或係本案加重強盜犯行既遂後，共
      犯黃盛德所提供藏匿時供聯絡使用之物，或係被告甲○○
      、戊○○、丙○○、辛○○等人所穿著之物品，尚難認係
      屬供本案加重強盜犯罪所用之物，自毋庸併予宣告沒收，
      併此指明。
  (二)被告己○○部分：
    1.核被告己○○所為，係犯刑法第349 條第1 項之收受贓物
      罪。
    2.公訴人雖未就被告己○○部分引用贓物罪條文，惟於事實
      欄既已明確記載收受贓物之事實，應認贓物部分業經起訴
      ，本院自應加以裁判。
    3.審酌被告己○○收受上揭贓物，所為非是，惟念其犯後已
      坦認犯行，非無悔意，且所收受贓物亦已交出扣案等一切
      情狀，量處如主文第三項所示之刑，並諭知易科罰金之折
      算標準，以資懲儆。
    4.末查，被告己○○前未曾因故意犯罪受有期徒刑以上刑之
      宣告，有臺灣高等法院被告前案紀錄表1 份在卷可考，其
      因一時失慮，致罹刑典，本院認被告經此偵審程序之教訓
      後，應能知所警愓，而無再犯之虞，對被告己○○所處之
      刑以暫不執行為適當，爰依刑法第74條第1 項第1 款規定
      ，併予宣告緩刑3 年。又為使被告己○○能於緩刑期間，
      深知戒惕，並知曉法治觀念，併依刑法第74條第2 項第5
      款之規定，命被告己○○於緩刑期間，向指定之政府機關
      、政府機構、行政法人、社區或其他符合公益目的之機構
      或團體提供80小時之義務勞務，及依同法第93條第1 項第
      2 款之規定，諭知於緩刑期間付保護管束，以勵自新。
參、無罪部分：
一、公訴意旨另以：被告己○○就上開加重強盜犯行，與被告甲○○、戊○○、丙○○、辛○○及黃盛德間，有犯意之聯絡
    ，並於強盜犯行得手後，分擔駕車接應被告甲○○、戊○○
    、丙○○、辛○○離開之行為，事後亦分得強盜所得財物戒
    指1 只，因認被告己○○此部分涉有刑法第330 條第1 項之
    加重強盜罪嫌。
二、按被告未經審判證明有罪確定前，推定其為無罪；又犯罪事
    實應依證據認定之，無證據不得認定犯罪事實；又不能證明
    被告犯罪者，應諭知無罪之判決，刑事訴訟法第154 條第1
    項、第2 項及第301 條第1 項分別定有明文。又事實之認定
    ，應憑證據，如未能發現相當證據，或證據不足以證明，自
    不能以推測或擬制之方法，為裁判基礎（最高法院40年台上
    字第86號判例要旨參照）。另認定犯罪事實所憑之證據，雖
    不以直接證據為限，間接證據亦包括在內；然而無論直接或
    間接證據，其為訴訟上之證明，須於通常一般之人不致有所
    懷疑，而得確信其為真實之程度者，始得據為有罪之認定，
    倘其證明尚未達到此一程度，而有合理之懷疑存在時，即無
    從為有罪之認定，最高法院亦著有76年台上字第4986號判例
    可資參照。況刑事訴訟法第161 條第1 項亦規定，檢察官就
    被告犯罪事實，應負舉證責任，並指出證明之方法，是檢察
    官對於起訴之犯罪事實，應負提出證據及說服之實質舉證責
    任，倘其所提出之證據，不足為被告有罪之積極證明，或其
    指出證明之方法，無從說服法院以形成被告有罪之心證，基
    於無罪推定之原則，自應為被告無罪判決之諭知（最高法院
    92年台上字第128 號判例要旨參照）。
三、公訴意旨認被告己○○涉有前開加重強盜罪嫌，無非係以被
    告己○○之供述；同案被告甲○○、戊○○、丙○○、辛○○、庚○○之證述；證人乙○○之證述；被告己○○所使用
    之0000000000號電話通聯紀錄；起獲之戒指1 只等為其主要
    論據。訊據被告己○○堅決否認有何加重強盜犯行，辯稱：
    伊係接獲黃盛德之電話，要伊去接被告甲○○、戊○○、丙○○、辛○○等4 人，伊曾詢問黃盛德為何要去接被告甲○○等4 人，但黃盛德都不告訴伊，只叫伊開車去檳榔攤，之
    後被告戊○○有打電話問伊在何處，伊說在檳榔攤，之後被
    告戊○○等4 人就陸續上伊駕駛的車輛，之後黃盛德打電話
    要伊跟在其駕駛的車輛後面，接著就去湖口休息站，被告戊○○被叫去坐黃盛德的車，之後再繼續跟在黃盛德車輛後面
    ，一直開到臺中市○○路。到了臺中之後，大家都下車，伊
    也有下車上廁所，之後黃盛德就拿了戒指1 只給伊，伊有問
    黃盛德為何要給伊戒指，但黃盛德要伊不要問那麼多，伊就
    收下並開車去找伊女朋友等語。
四、本院查：
  (一)按共同正犯之成立，祇須具有犯意之聯絡，行為之分擔，不
    問犯罪動機起於何人，亦不必每一階段犯行，均經參與。又
    刑事法上共同正犯之意思聯絡，並不以數人間直接發生者為
    限，其為間接之聯絡者，亦包括在內，且共同正犯之意思聯
    絡，不限於事前有所協議，其於行為當時，基於相互之認識
    ，以共同犯罪之意思參與者，亦無礙於共同正犯之成立。是
    被告己○○是否為本案加重強盜罪之共同正犯，端視其就本
    件加重強盜犯行有無犯意之聯絡及行為之分擔，而此部分自
    應由檢察官提出證據證明之。
  (二)證人即同案被告甲○○於本院審理時結證稱：本件強盜犯行
    係黃盛德提議的，在案發前幾天，伊與黃盛德、戊○○、丙○○、辛○○一起討論，強盜所得財物由在場之人各人分一
    份，討論時黃盛德並未提到事後會由被告己○○開車來接應
    ，但得手後，到了黃盛德指定的地點後，才發現開車的人是
    被告己○○，伊就叫被告己○○跟著前面的車走，到了高速
    公路或快速道路時，被告己○○才知道伊等去強盜，因為在
    車上伊與戊○○、丙○○、辛○○有說強盜過程，伊認為被
    告己○○有聽到，所以應該知道。當時車上有放音樂，且被
    告己○○也有在講電話，而伊等在說時，被告己○○並未插
    話。到了臺中後，伊等進入一間房子聊天，一下子就沒看到
    被告己○○，伊記得被告己○○好像去上廁所後就離開了，
    被告己○○也沒有與伊等一起去屏東躲藏。伊與戊○○、丙○○、辛○○3 人在討論強盜過程時，被告己○○好像有用
    責問的語氣說「你們怎麼這樣做」，但伊叫被告己○○別煩
    惱，開車就好了等語（見本院卷(一)第146-153 頁）；證人即
    同案被告戊○○則結證述：本案討論犯案過程時，被告己○○並沒有參與，當時討論時，黃盛德有說強盜所得財物全部
    交給他，由他負責銷贓，看銷得多少錢，由有作案之人分，
    但不包括被告己○○。而當時討論時，本來是說由伊與辛○○捆綁被害人，甲○○拿槍，丙○○在旁邊看，事成之後由
    黃盛德來接，但在伊犯案後、到達指定地點前，黃盛德有打
    電話給伊，要伊打電話給被告己○○請被告己○○來接，但
    伊沒有問黃盛德為何要叫被告己○○來接。伊與甲○○、戊○○、辛○○在車上時，並沒有討論到強盜的過程，伊係坐
    在駕駛座正後方，伊在車上有打開包包觀看強盜所得財物，
    但被告己○○沒有與伊等聊天，都在開車及講電話。到了湖
    口休息站後，黃盛德要伊將財物交給他，伊就換搭黃盛德的
    車。到了臺中後，被告己○○有去廁所，後來出去講電話，
    之後就走了，伊有看到黃盛德在被告己○○要走時，拿一只
    戒指給被告己○○，而被告己○○離開後就沒有再返回，之
    後也沒有與伊等一起去屏東躲藏等情（參本院卷(一)第153 頁
    反面-155頁）；證人即同案被告丙○○在本院審理時結證稱
    ：本案係在作案前一天下午策劃的，當時在場之人有伊、黃
    盛德、甲○○、戊○○及辛○○。當時黃盛德說其會壓制被
    害人，至於其他人做什麼，到時黃盛德會再說，且事成之後
    ，黃盛德說其會開車來載，強盜所得財物由黃盛德處理，大
    致分成五份。強盜得手後，伊走最後一個，伊看到甲○○他
    們都上一台黑色的車，伊就跟著上車，印象中並沒有看到黃
    盛德在該處，上車後就看到被告己○○，伊雖然有感到很訝
    異，但大家都沒問，伊也就沒問。伊等強盜所得財物好像係
    由戊○○保管，伊記得在車上好像有人接到電話，跟被告己○○說要走66號道路，此外，伊等在車上並沒有討論到強盜
    的過程，被告己○○好像都在跟其女朋友講電話，到了湖口
    休息站時，戊○○將強盜所得財物帶到黃盛德車上，之後再
    開往臺中。下車後，大家都進去臺中市○○○○街54號，印
    象中被告己○○去上廁所後，就出去了，其他人都還在現場
    ，黃盛德有將搶得的財物拿出來看，並表示價值大約多少錢
    ，當時被告己○○已經離開了等語（見本院卷(二)第6-9 頁）
    ；證人即同案被告辛○○在本院審理時結證述：本件強盜案
    件係在案發前2 、3 天，伊與黃盛德、甲○○、戊○○、丙○○在瑞昇公司內謀劃，討論時係說由伊、戊○○、丙○○
    捆綁被害人，甲○○拿槍進來，黃盛德本來說會在現場，後
    來則表示伊等得手後，其會在外面等，但後來到了指定地點
    時，就看到被告己○○在該處等。又當時討論時係說1 人可
    分20萬元，但不包含被告己○○，所以伊看到係被告己○○
    開車來接感到很驚訝，伊好像有問被告己○○為何是其來接
    ，但被告己○○沒有回答伊，在車上，伊等也沒有討論到強
    盜的細節或經過，但戊○○在車上有打開包包觀看財物，到
    了湖口休息站時，戊○○就改搭黃盛德的車，離開湖口休息
    站後，即至臺中市○○○○街54號，大家都下車，一起看贓
    物，但當時被告己○○好像不在，後來伊與戊○○、丙○○
    一起去三溫暖。事後係黃盛德提議要去屏東，也有談到偷渡
    的事等情（參見本院卷(二)第12-14 頁）。是由上揭證人等所
    述，被告己○○確實並未與其等一同謀議本案強盜計劃，且
    在實施本案強盜犯行之前，前揭證人對於係由被告己○○接
    應其等離開之事，顯然一無所知，可見由被告己○○負責搭
    載證人甲○○、戊○○、丙○○、辛○○等人逃離犯罪現場
    乙節，應不在證人甲○○、戊○○、丙○○、辛○○等人與
    黃盛德計劃範圍之內，證人甲○○、戊○○、丙○○、辛○○等人就本案強盜犯行，與被告己○○間應無何直接之犯意
    聯絡，堪值認定。
  (三)然被告己○○確實在證人甲○○等人得手後，出現在約定地
    點搭載證人甲○○等人離去，並將證人甲○○等人載至臺中
    ，且收受黃盛德所交付強盜所得財物戒指1 只，依前開說明
    ，若能證明被告己○○與黃盛德間就本案強盜犯行，有犯意
    聯絡、行為分擔，被告己○○仍應就本件強盜犯行負共同正
    犯之責。惟依證人即黃盛德之女朋友庚○○在本院審理時結
    證稱：伊於98年10月14日中午過後即與黃盛德見面，2 人要
    談分手之事，當天黃盛德駕駛一輛黑色BMW ，從伊與黃盛德
    見面後至下午6 點期間，黃盛德有與他人講電話，但都是下
    車講，伊沒有詢問黃盛德與何人講電話。當天伊有在瑞昇公
    司附近見到被告己○○，黃盛德與被告己○○有在車外交談
    ，約談了5 分鐘，伊與黃盛德就先行離開，伊並未在瑞昇公
    司附近看到甲○○、戊○○、丙○○、辛○○等人。到了湖
    口休息站後，戊○○有拿二大袋東西改搭黃盛德的車，到臺
    中之後，大家都下車進入臺中市○○○○街房子，其後伊在
    看電視，並未注意到被告己○○在做什麼或是何時離開，也
    沒有看到黃盛德拿1 只戒指給被告己○○，離開臺中後，伊
    即未再見到被告己○○，但黃盛德等人在屋內查看財物時，
    被告己○○應該有在場。而案發當天要談分手之事係伊主動
    打電話給黃盛德，黃盛德沒有和伊約其他時間，直接就到伊
    住處，之後車子就開到瑞昇公司附近，其間黃盛德都不講分
    手的事，只說有事要先忙，分手之事稍後再談等語（見本院
    卷(二)第40-47 頁），是由證人庚○○之證詞亦僅能證明被告
    己○○於案發當日，確有與黃盛德在瑞昇公司附近見面，及
    一同南下至臺中市○○○○街54號處，尚無法證明黃盛德與
    被告己○○聯絡請其駕車搭載被告甲○○等人時，究有無將
    整個強盜計劃告知被告己○○，經被告己○○同意參與後，
    被告己○○即以自己參與本案強盜犯行之意思，負責其中接
    應被告甲○○等人之行為，抑或僅單純託被告己○○駕車搭
    載證人甲○○等人離開，是證人庚○○前揭證述，不足為不
    利被告己○○之認定。
  (四)又證人即黃盛德之父丁○○在本院審理時結證述：98年10月
    14日下午1 、2 點伊睡午覺醒來後，被告己○○載伊去南崁
    修理車輛，車輛修理好之前，伊與被告己○○都在一起，後
    來伊與被告己○○一起回家後，被告己○○說接到黃盛德之
    電話，稱公司有事找他，伊問被告己○○有什麼事，被告己○○說其也不知道。本來被告己○○前一天就要去臺中找女
    朋友，但伊說車子壞了要修理，不能開長途，隔天二人一起
    去修車後，車子就交給被告己○○開去臺中找女朋友等情在
    卷（見本院卷(二)第50頁反面-53 頁），核與被告所辯其於案
    發當日下午與證人丁○○一同至修車廠修繕車輛乙情相符，
    故被告此部分所述，應係實情。證人丁○○既一再強調在車
    輛尚未修繕之前，因擔心安全問題，不願出借車輛予被告己○○長途駕駛，倘黃盛德在謀劃本案強盜犯行時，已預計將
    由被告己○○駕駛Q7-2733 號自用小客車接應被告甲○○等
    人離開現場，自應先行確認該車輛得以使用，惟迄至犯案當
    日下午之前，既尚未得證人丁○○之出借同意，且上開車輛
    是否能在犯罪行動前修繕完畢，亦不可得知，參以逃離方式
    、路線亦屬犯罪計劃中相當重要之一環，若非有突發、不可
    預期之狀況發生，衡情黃盛德應不可能臨時變更計劃。佐以
    被告甲○○等人前開證述可知，其等所認知之強盜計劃，本
    應由黃盛德本人親自駕車搭載其等離開現場，而斯時黃盛德
    亦確有得自由調度之車輛，以一輛車除駕駛者外，至少可搭
    載4 人之情，則黃盛德駕駛一輛車即可接應被告甲○○等4
    人離開現場無礙。然依證人庚○○前開證述可知，黃盛德在
    案發當日下午接獲證人庚○○欲與其分手之電話，黃盛德深
    知其策劃之強盜計劃，只要被害人乙○○獲救後，其犯罪嫌
    疑最為重大，其後必遭警方追緝，可能無法再與證人庚○○
    正大光明見面，乃立即至證人庚○○住處搭載證人庚○○外
    出，而其駕駛之車輛顯無法同時搭載證人庚○○及被告甲○○等4 人，則證人庚○○之分手電話，可能即為黃盛德本案
    強盜計劃之變數，致其必須另覓接應被告甲○○等人之車輛
    ，則在本案欠缺被告己○○事前參與謀劃之確切證據，又僅
    負責強盜犯行既遂後之搭載被告甲○○等人離開之行為，參
    以前揭各情，被告己○○辯稱其係臨時受黃盛德所託，駕車
    至瑞昇公司附近等待搭載被告甲○○等人離開之辯詞，尚非
    全然無稽。
  (五)再者，由被告己○○所持用之0000000000號電話通聯紀錄可
    知（見臺灣桃園地方法院檢察署98年度偵字第23573 號卷第
    241-267 頁），黃盛德所持用之0000000000號行動電話在案
    發前即98年10月10日至同年月14日上午間，與被告己○○所
    使用之上述電話之聯絡並非頻繁，至案發當日之下午2 時29
    分起，始有密集之聯繫，其間在同日下午5 時6 分許，則有
    一通與被告戊○○所使用之0000000000號電話之通聯紀錄，
    同日下午6 時22分許，被告戊○○又再次致電被告己○○，
    其後黃盛德於同日下午6 時27分亦有與被告己○○通話之紀
    錄，由前開通聯情形對照被告己○○之供述、證人戊○○、
    庚○○之證述，被告己○○辯稱其係於98年10月14日下午突
    接獲黃盛德之電話，要求其駕車搭載被告甲○○等人，黃盛
    德並通知證人戊○○直接與被告己○○聯繫，而在強盜犯行
    得手後，證人戊○○即與被告己○○聯絡確定等待地點，再
    由黃盛德致電被告己○○告以行車路線等節，似非無憑。況
    由被告甲○○、戊○○、丙○○、辛○○於犯下本案加重強
    盜犯行後，均一同藏匿在屏東地區，等候黃盛德銷藏後再行
    瓜分強盜所得金錢，但被告己○○卻僅收受黃盛德交付之1
    只戒指後，即未與被告甲○○等人一起行動，逕自返回桃園
    ，顯與其他共犯有別。
  (六)又被告己○○在偵查中雖供稱：伊在車上聽「阿杰」（應係
    被告甲○○）說「那個人很怕死」，到湖口要下車時，伊看
    到「阿杰」從衣服背後拿出一把槍，放在其另外帶的一個包
    包等語（見臺灣桃園地方法院檢察署98年度偵字第23573 號
    卷第173 頁），然此究屬被告甲○○等人強盜犯行既遂後，
    被告己○○駕車搭載被告甲○○等人南下期間所發生之事，
    被告己○○聽聞或見聞之後縱未加以詢問，可能係因事不關
    己，或者心中已對於被告甲○○等人恐涉犯強盜犯行一事略
    為了解而未敢多加詢問，則被告己○○仍續將被告甲○○等
    人載往臺中市，固有可議之處，惟執此即謂被告己○○就本
    件加重強盜犯行，與被告甲○○等人必有犯意聯絡及行為分
    擔，應負共犯之責，實嫌率斷。
  (七)公訴人固再提出被告甲○○所使用之0000000000號行動電話
    通聯紀錄（參本院卷(二)第104-127 頁），欲以被告甲○○於
    98年10月14日晚間9 時至9 時56分許之通話基地台位置與被
    告己○○同日8 時14分至9 時36分許之通話基地台位置均在
    臺中市○○區○○里○○路○ 段60號，證明被告己○○除接
    應被告甲○○等4 人外，尚與被告甲○○等人在臺中市某處
    所瓜分財物等情。然被告己○○對於其有搭載被告甲○○等
    人至臺中市○○○○街54號之事實並未爭執，則被告己○○
    與被告甲○○因置身在同一地點，致所使用之通話基地台位
    置相同，自屬當然，唯一可疑之處在於被告己○○一再強調
    其在載被告甲○○等人至臺中市○○○○街54號後，僅入內
    如廁後即行離開，事後未再與被告甲○○等人見面，然依前
    揭通話基地台位置可知，被告己○○至少在該處逗留1 小時
    以上，但縱認被告己○○此部分未吐實，或者確如證人庚○○、甲○○所述，被告己○○逗留期間亦有一起觀看強盜所
    得財物，在卷內尚乏被告己○○以自己參與強盜犯行意思，
    分擔接應被告甲○○等人離開犯罪現場之確實證據的情況下
    ，尚難遽為被告己○○不利之認定。
  (八)末以，刑法上所謂幫助犯者，係指於他人實施犯罪之前或犯
    罪之際，予以助力，使之易於實施或完成犯罪行為之謂，故
    以「事先幫助」及「事中幫助」為限，若於他人犯罪行為完
    成後，予以助力，即學說上所謂「事後幫助」，除法律別有
    處罰規定外，不成立幫助犯。本案依被告己○○之客觀行為
    觀之，被告己○○所為者顯非強盜罪之構成要件行為，且係
    在被告甲○○等人強盜既遂後之行為，則被告己○○之行為
    亦難構成本案加重強盜罪之幫助犯，附此敘明。
五、綜上所述，本件依公訴人所提全部證據，尚不足為被告己○○涉犯上揭加重強盜罪之證明，仍有合理懷疑之存在，依「
    罪證有疑，利於被告」原則，尚不能僅以推測或擬制之方法
    ，為被告己○○有罪之認定。此外，復查無其他證據足資證
    明被告己○○有公訴人所指之前揭犯行，揆諸首開說明，既
    不能證明被告己○○涉犯加重強盜罪，爰依法就加重強盜部
    分為被告己○○無罪之諭知，以昭審慎。
據上論斷，應依刑事訴訟法第299 條第1 項前段、第301 條第1
項，刑法第28條、第330 條第1 項、第349 條第1 項、第47條第
1 項、第41條第1 項前段、第74條第1 項第1 款、第2 項第5 款
、第93條第1 項第2 款，刑法施行法第1 條之1 第1 項、第2 項
前段，判決如主文。
本案經檢察官周芝君到庭執行職務。
中    華    民    國    99    年    4     月    12    日
                  刑事第十二庭  審判長法  官  魏于傑
                                      法  官  羅國鴻
                                      法  官  許雅婷
以上正本證明與原本無異。
如不服本判決，應於判決送達後10日內向本院提出上訴狀（應附
繕本），其未敘述上訴理由者，應於上訴期間屆滿後20日內補提
理由書狀於本院，上訴於臺灣高等法院。
                                      書記官  吳玉蘭
中    華    民    國    99    年    4     月    21    日
附錄本案論罪科刑法條全文：
中華民國刑法第330條
犯強盜罪而有第321 條第1 項各款情形之一者，處7 年以上有期
徒刑。
前項之未遂犯罰之。
中華民國刑法第349條
收受贓物者，處3 年以下有期徒刑、拘役或5 百元以下罰金。搬
運、寄藏、故買贓物或為牙保者，處5 年以下有期徒刑、拘役或
科或併科1 千元以下罰金。
因贓物變得之財物，以贓物論。

司法院資訊處製作；財團法人民間司法改革基金會備份。
